臺灣高等法院臺中分院刑事判決
110年度上訴字第1409號
上  訴  人  臺灣臺中地方檢察署檢察官
上  訴  人  
即  被  告  黃少彤


選任辯護人  林淇羨律師
            丁威中律師
上  訴  人  
即  被  告  張文智


                    居臺中市○區○○街000號00樓之00（送達址）

被      告  莊家慶



上列上訴人等因傷害等案件，不服臺灣臺中地方法院109年度訴
字第1739號中華民國110年5月27日第一審判決（起訴案號：臺灣
臺中地方檢察署109年度偵字第13380號），提起上訴，本院判決
如下：
    主  文
上訴駁回。
    犯罪事實
一、丙○○、甲○○、乙○○3人為朋友，而丙○○、乙○○各自與丁○○（
    原名楊弘吉）間有債務糾紛。丙○○得知丁○○與其2人共同之
    友人陳昱光相約於民國109年2月26日8時40分許，在臺中市○○區○○路000號前便利商店（下稱本案便利商店）前碰面，丙○○竟與甲○○、乙○○及身分不詳之黑衣成年男子（無證據證明
    是未滿18歲之人，下稱黑衣男子）共同基於剝奪他人行動自
    由之犯意聯絡，由該黑衣男子先至本案便利商店外等候丁○○
    ，丙○○則駕駛車牌號碼000-0000號自用小客車（下稱Ａ車）
    搭載甲○○，乙○○駕駛車牌號碼000-0000號自用小客車（下稱
    Ｂ車），一同前往本案便利商店。待丁○○出現後，該黑衣男
    子即走近丁○○，徒手勒住丁○○之脖子，丙○○駕駛Ａ車抵達本
    案便利商店後，即下車趨前推丁○○的背部往Ａ車，而強行將
    丁○○強押上Ａ車後座，並由該黑衣男子、甲○○分坐在丁○○兩
    側，由丙○○駕駛Ａ車搭載丁○○、甲○○及該黑衣男子，由乙○○
    駕駛Ｂ車，一起前往臺中市○○區○號公墓。途中，在Ａ車上，
    丙○○與該黑衣男子另共同基於傷害他人身體之犯意聯絡，由
    該黑衣男子架住丁○○之脖子，使丁○○之上身朝前，頭部低傾
    無法正常抬起，由在前座駕車之丙○○向後揮手而順勢徒手毆
    打丁○○之頭、臉部，致丁○○受有頭部挫傷之傷害。待Ａ車及Ｂ
    車均抵達臺中市○○區○號公墓後，丙○○、莊嘉慶、黑衣男子
    即質問丁○○如何清償債務，丁○○乃將其皮包內之現金新臺幣
    （下同）2000元交予乙○○。隨後，甲○○先行駕駛Ａ車離去，
    由乙○○駕駛Ｂ車搭載將丙○○、丁○○前往臺中市大里區立元路
    某處後，丙○○再通知甲○○，由甲○○駕駛Ａ車至上開臺中市大
    里區立元路某處接應，並將丙○○、丁○○載往位於臺中市北區
    梅川東路之丁○○居所，待丙○○與丁○○談妥返還債務方式後，
    丙○○、甲○○2人始離去，其等即以上開強暴方式，妨害丁○○
    行使自由離去之權利，時間長達約2小時20分。嗣因丁○○報
    警處理，經警調閱監視錄影畫面，而循線查悉上情。
二、案經丁○○訴由臺中市政府警察局烏日分局報告臺灣臺中地方
    檢察署檢察官偵查起訴。
    理  由
壹、證據能力：
一、按被告以外之人於審判外之陳述，雖不符刑事訴訟法第159 
    條之1至第159條之4之規定，但經當事人於審判程序同意作
    為證據，法院審酌該言詞陳述或書面陳述作成時之情況，認
    為適當者，亦得為證據；當事人、代理人或辯護人於法院調
    查證據時，知有第159條第1項不得為證據之情形，而未於言
    詞辯論終結前聲明異議者，視為有前項之同意。刑事訴訟法
    第159條之5定有明文。查就本判決以下所引用被告以外之人
    於審判外之陳述，檢察官、上訴人即被告丙○○（下稱被告丙○○）及其辯護人、上訴人即被告甲○○（下稱被告甲○○）、被
    告乙○○，均同意有證據能力或無意見（見本院卷第168至170
    、210至213頁），本院審酌該等證據之取得過程並無瑕疵，
    以之作為證據係屬適當，認均有證據能力。
二、非供述證據之物證，或以科學、機械之方式，對於當時狀況
     所為忠實且正確之記錄，性質上並非供述證據，無傳聞法
    則 規定之適用，如該非供述證據非出於違法取得，並已依
    法踐 行調查程序，即不能謂其無證據能力。本件判決以下
    引用之 非供述證據，經本院於審理時依法踐行調查證據程
    序，與本 案待證事實具有自然之關聯性，且無證據證明係
    公務員違法 取得之物，依法自得作為證據。
貳、認定犯罪事實之證據及理由：
一、被告3人之辯解及辯護意旨：　　
　㈠訊據被告丙○○固坦承有駕駛Ａ車搭載被告甲○○，另由被告乙○○
    駕駛Ｂ車，一同前往本案便利商店，欲與告訴人丁○○（下稱
    告訴人）商討債務問題，其抵達本案便利商店下車後，有推
    告訴人之肩膀，告訴人即坐上Ａ車後座，黑衣男子及被告甲○○分坐告訴人兩側，其即駕駛Ａ車前往九號公墓之事實，惟矢
    口否認有剝奪告訴人行動自由及傷害之犯行，辯稱：我一開
    始過去時，黑衣男子跟告訴人已經有爭執，我是過去要他們
    不要在這邊爭吵，但他們還是在吵架，我就扶了告訴人一下
    ，告訴人是自己上車的，我們問告訴人可不可以去九號公墓
    講，他也說沒有問題，我沒有毆打告訴人，如果有妨害自由
    或毆打告訴人，我就不會載他回家，還關心他有沒有飯吃，
    讓他把欠的錢慢慢還清云云。其辯護人則為其辯護稱：①被
    告丙○○不認識該名黑衣人，也沒有強迫告訴人前往公墓，是
    告訴人自己上車，從告訴人提出的對話紀錄可知，告訴人與
    被告丙○○閒聊其女友懷孕之事，被告丙○○甚至主動規勸告訴
    人應積極向上，可知被告丙○○根本沒有為本案犯行，否則告
    訴人為何會與被告閒聊；②在車上時，告訴人的脖子沒有繼
    續被架住，當時告訴人已無法自由行動，沒有繼續架住脖子
    的必要，告訴人身體沒有向前，被告丙○○於開車時，無法回
    身毆打告訴人，又告訴人說脖子被勒住，怎麼可能沒有傷勢
    ，但告訴人之診斷證明書僅記載臉部挫傷，並無其他瘀青等
    傷勢，且就診時間為下午7點多，與被告丙○○離開時相距7、
    8小時，不能證明告訴人的傷勢為被告丙○○所造成，證人甲○○亦證述被告丙○○並未毆打告訴人，上開傷勢應非由被告丙○○所造成云云。
　㈡被告甲○○固坦認有搭乘被告丙○○所駕駛之Ａ車一同前往本案便
    利商店，及告訴人坐上Ａ車後，其與黑衣男子分坐告訴人兩
    側，由被告丙○○駕駛Ａ車，一同前往九號公墓之事實，惟矢
    口否認有剝奪告訴人行動自由之犯行，辯稱：告訴人是自己
    同意上車，我們沒有妨害自由，沒有人逼告訴人，是告訴人
    自己要跟我們去九號公墓，告訴人是自願上車的，告訴人上
    車後沒有人碰他云云。
　㈢被告乙○○固坦認有駕駛Ｂ車隨同被告丙○○等人前往本案便利商
    店，再一同前往九號公墓之事實，惟矢口否認有剝奪告訴人
    行動自由之犯行，辯稱：我們沒有妨害自由，在債務協商完
    後，我們還載告訴人回市區，如果要妨害自由，何必再將告
    訴人載回市區云云。　　
二、經查：　　
　㈠被告3人於109年2月26日8時40分後某時許，由被告丙○○駕駛Ａ
    車（車主為被告丙○○）搭載被告甲○○，被告乙○○則駕駛Ｂ車
    ，被告3人一同前往本案便利商店，欲與告訴人商討債務問
    題，另有一名黑衣男子亦出現在該處，其後，告訴人坐上Ａ
    車，被告甲○○及該黑衣男子分坐在告訴人兩側，由被告丙○○
    駕駛Ａ車搭載告訴人、被告甲○○及該黑衣男子，由被告乙○○
    駕駛Ｂ車，一同前往九號公墓，告訴人在九號公墓處，有交
    付2000元予被告乙○○，之後，被告乙○○駕駛Ｂ車搭載被告丙○○及告訴人至大里區立元路之某飲料店，待被告甲○○駕駛Ａ車
    至該飲料店，再由被告甲○○駕駛Ａ車將被告丙○○及告訴人載
    至告訴人之住處等情，為被告丙○○、乙○○、甲○○所承認（見
    原審卷第47、50、79、82、89、92頁；本院卷第167、170至
    171頁），核與告訴人於警詢、偵訊及原審之證述（見偵卷
    第59至66、123至124頁；原審卷第173至203頁）、證人陳昱
    光於警詢之證述（見偵卷第67至69頁）大致相符，並有警員
    職務報告書（見偵卷第31至33頁）、告訴人出具之指認犯罪
    嫌疑人紀錄表【含犯罪嫌疑人指認表及指認犯罪嫌疑人真實
    姓名對照表】（見偵卷第71至75頁）、本案便利商店前之監
    視器錄影畫面（見偵卷第31至33頁）、Ａ車之車輛詳細資料
    報表（見偵卷第95頁）在卷可憑，堪信屬實。
　㈡依告訴人：①於警詢時證稱：我於109年2月26日8時40分許，
    與一位友人約在本案便利商店見面，友人稱其台灣企銀存薄
    有一筆金額匯進來，請我陪同其去台灣企銀瞭解詢問，當下
    我不疑有他便前往赴約，當時跟他坐於本案便利商店前木椅
    上等待台灣企銀開門，過了10分鐘後，旁邊著黑色衣服男子
    便走過來跟我說，請我不要動，後來有一台白色三菱汽車（
    車號000-0000，即Ａ車）慢慢開過來，被告丙○○與該名著黑
    色衣服男子便一同勒住我的脖子強行把我押上車，上車後行
    駛中，丙○○稱我欠他錢什麼時候要還，我跟其說我現在經濟
    有點吃不消，目前無力償還，嗣後丙○○往我鼻梁揍兩三拳，
    隔壁穿黑色衣服男子也揍我臉頰兩三拳還勒住我脖子，之後
    到了大肚九號公墓廣場，著黑色衣服男子強行把我押下車後
    ，就問我要怎麼還錢，稱有兩條選擇，第一選擇就是把錢還
    一還，第二選擇就是去醫院賣腎還錢，丙○○叫著黑色衣服男
    子從該車上把我包包拿下來，叫我把錢包拿出來，之後另一
    位被告有事情辦理便將該車開走，過沒多久我又被強行押上
    另外一台藍色車輛行駛至臺中市大里區立元路某個住所等待
    丙○○的車回來，便又把我押去我目前所居住梅川東路的地方
    ，至九號公墓談論債務的路程中，被告丙○○用拳頭打我的鼻
    梁3下，案發當天，我先被帶去九號公墓，後來又載我去立
    元路一處民宅，等被告丙○○的朋友把被告丙○○的車開回來，
    之後被告丙○○又開車載我去我居住的地方談還款的事情，我
    跟被告丙○○說我預計每個月18日還5000元給他，被告丙○○答
    應後請我留下我家人的聯繫方式，我留下家人的聯絡方式，
    被告丙○○才與他的友人一同離開等語（見偵卷第59至66頁）
    ；②於偵訊時證稱：被告丙○○用拳頭打我頭部3拳，我的鼻梁
    、臉部受傷，當天我出現在本案便利商店，是因為我與被告
    丙○○有共同認識的人說存摺多一筆錢，問我要不要過去瞭解
    ，我過去不到10分鐘，被告丙○○的車就出現，黑衣人比較早
    到，黑衣人勒住我的脖子，被告丙○○也下車將我推上車子的
    後座，車裡有他的朋友坐在裡面，黑衣人坐我的右側，我坐
    中間，被告乙○○的車開在前面，然後一起去九號公墓，在車
    上就打我等語明確（見偵卷第123至124頁）；③於原審審理
    時證稱：案發當天8時40分，我與陳昱光相約在本案便利商
    店，當時有一個黑衣人在那裡，後來被告3人出現，我就先
    被黑衣人架著脖子，之後把我強行拖上車，我不願意，被告
    丙○○下車就說把我押上車，我不是自願上車的，我被押到車
    子的後座，兩側坐黑衣人跟被告甲○○，黑衣人在車子裡面還
    是架住我的脖子，在車上被告丙○○打我，打我的鼻梁這邊，
    2、3拳左右，被告甲○○坐在左邊並沒有制止，後來載去九號
    公墓，在九號公墓談我欠的債務還有續租房子這些事，全部
    的人都有下車，當時黑衣男子把我壓在地上，其他人在旁邊
    看，我當時無法反抗，因為我只有一個人而已，我的包包在
    車上，被告丙○○就請黑衣人去把我的包包拿下來，他就說你
    從你的錢包拿錢，我就從包包拿錢出來，我有拿2000元給被
    告乙○○，之後被告甲○○說他有事，被告丙○○的車就被被告甲○○開走，我就坐上被告乙○○的車，被押到大里立元路（筆錄
    誤載為立仁路）的飲料店，坐在那邊等被告甲○○的車回來，
    我被看在那裡、坐在那裡，無法離開，後來又被載到我在梅
    川東路的住處，之後他們就離開了，我是一直到梅川東路才
    獲得行動自由，他們押我上車的時間大概是上午8時40分許
    ，到了梅川東路，他們大概是上午11時左右才離開，這段時
    間我都無法自行離開，案發後我有去烏日林新醫院急診就醫
    ，因為我被打，充滿惶恐，也無法上班，擔心會被跟蹤，所
    以到晚上才去就醫，在本案便利商店時，我被黑衣人勒住脖
    子，被告丙○○接著說先帶上車，被告丙○○有推我的背部，推
    我上車，之後就把我押到車上，那時候我無法反抗，因為脖
    子被架住，我在車上的時候，被告丙○○邊開車邊打我，那個
    角度被告丙○○是打的到我，那時候我的脖子始終被架住，頭
    都抬不起來等語（見原審卷第177至203頁）。可知，告訴人
    在本案便利商店前時，確有遭上開黑衣男子出手勒住告訴人
    之脖子，被告丙○○確有推告訴人之背部，以此方式強行將告
    訴人押上Ａ車後座，由被告甲○○及該名黑衣男子分坐告訴人
    兩側，再由被告丙○○駕駛Ａ車搭載告訴人、被告甲○○及該名
    黑衣男子前往九號公墓，被告乙○○亦開車同行前往九號公墓
    ，途中，被告丙○○確有出手毆打告訴人臉部，且於抵達九號
    公墓後，告訴人有交付現金給被告乙○○，其後，由被告乙○○
    駕駛Ｂ車搭載被告丙○○及告訴人，將告訴人帶至大里區立元
    路之某飲料店，待被告甲○○駕駛Ａ車至該飲料店，再由被告
    甲○○駕駛Ａ車將被告丙○○及告訴人載至告訴人之住處，告訴
    人至此始得離去，被告3人即以前揭方式共同妨害告訴人自
    由離去之權利，被告丙○○並於前揭前往九號公墓之路途中，
    毆打傷害告訴人。
　㈢被告3人雖分別以前詞置辯，然查：　　
　⒈告訴人前揭證述其在九號公墓時，有被壓在地上，黑衣人自
    車上拿其所攜帶之包包，其自包包內拿錢給被告乙○○，之後
    告訴人先後被帶往立元路、梅川東路等處之過程，核與①被
    告甲○○於原審審理時證稱：到了九號公墓，全部的人都下車
    ，一開始先問乙○○債務的事，後來黑衣人去被告丙○○的車上
    拿告訴人的包包，告訴人就從包包拿出錢，說我這裡只剩20
    00元，討論之後，就給乙○○，後來因為我朋友開刀，我就先
    開被告丙○○的車去看我朋友，之後他們說他們在大里消防局
    那邊，在立元路，我就開被告丙○○的車回去還他，並載被告
    丙○○及告訴人去梅川東路，被告丙○○與告訴人就進屋談等語
    （見原審卷第208至211頁）；②被告乙○○於本院審理時證稱
    ：在便利商店時候，我看到被告丙○○、告訴人及黑衣人在爭
    吵，後來被告丙○○說要換地方，到九號公墓那裡，告訴人有
    被黑衣男子壓在地上，告訴人半跪半蹲在地上，告訴人有自
    己從皮夾拿2000元給我，後來甲○○開被告丙○○的車走，被告
    丙○○就請我把他們載到立元路那裡等語（見原審卷第227至2
    33頁），均大致相符，足見告訴人前開證述內容，所言非虛
    ，堪信屬實。至於在九號公墓時，自告訴人包包內拿給被告
    乙○○之現金數額，告訴人雖於警詢時稱4000元（偵卷60頁）
    ，然依告訴人、被告甲○○及乙○○於原審審理時所述，其等均
    一致確認金額為2000元（見原審卷第189、199至200、202、
    210、223、229頁），堪認當時拿取之現金數額應為2000元
    。
　⒉證人陳昱光於警詢時證稱：我與告訴人相約於案發當天8時許
    ，在本案便利商店聊天，對面有一位黑衣男子走過來，請告
    訴人跟他走一趟，我問告訴人「你認識他嗎？」，告訴人沒
    回我，之後被告丙○○開車過來，下車後跟黑衣男子說「我們
    上車講，這裡談不好看」，被告丙○○就跟黑衣男子一起帶告
    訴人上車等語（見偵卷第67至69頁）。依證人陳昱光所述，
    告訴人係遭被告丙○○與黑衣男子「帶上車」，亦可佐證告訴
    人應非自願與被告丙○○上Ａ車。且由卷附本案便利商店前之
    監視器畫面，可以看出告訴人在便利商店前，確實有被黑衣
    男子架住其脖子，告訴人被帶離時其身體微彎，並非一般正
    常人走路之姿態（見偵卷第91至92頁），足證告訴人係遭黑
    衣人及被告丙○○強行帶離。被告3人雖辯稱：沒有強押告訴
    人上車，是告訴人自己同意上車，其等沒有妨害自由云云，
    然此與上開監視器畫面所示客觀事證，顯不相符，難認可採
    。
　⒊被告甲○○①於警詢時供稱：109年2月25日晚上，被告丙○○在我們住處說他找到綽號「春風」（即告訴人）了，被告丙○○約定在109年2月26日上午要跟告訴人見面，要我陪同一起去，翌日，我與被告丙○○一同前往本案便利商店，我看到告訴人跟一名黑衣男子爭執，被告丙○○見狀也下去找告訴人談債務問題，因為上班人太多不好看，被告丙○○跟那名黑衣男子就把告訴人帶上車，到九號公墓談債務問題等語（見偵卷第52頁）；②於偵訊供稱：「（為何丙○○與黑衣人把楊弘吉押上車？）我知道他們有拉扯…」等語（見偵卷第116頁）。依被告甲○○所述可知，在本案便利商店前時，告訴人與被告丙○○及黑衣男子確有相互拉扯，且告訴人係遭被告丙○○及黑衣男子「帶上車」。
　⒋被告丙○○於偵訊時供承：109年2月26日8時40分許，我另個朋
    友約告訴人拿東西，約在本案便利商店見面，告訴人與另債
    權人吵架，我要告訴人上車講，這樣不好看，我有在後面推
    告訴人，另外一個人勒住告訴人的脖子，就開至九號公墓等
    語（見偵卷第114頁）。依其上開所述可知，其當時確有要
    求告訴人上車及有動手推告訴人之舉動，足見被告丙○○確有
    對告訴人施以強制力，並強行要求告訴人上車之行為。且被
    告甲○○於原審審理時證稱：我有看到黑衣人勾著告訴人的肩
    膀，在本案便利商店到車門這段路上，被告丙○○有從後面推
    告訴人一把，我的所見，告訴人是一半被強迫、一半自願上
    車等語（見原審卷第216至217、222頁），亦明確證述當時
    黑衣男子有勾搭著告訴人肩膀，被告丙○○有推告訴人，告訴
    人有一半非自願上車等情，足堪佐證告訴人所述其坐上Ａ車
    並非出於其自由意志等情為真。
　⒌按共同正犯之成立，祇須具有犯意之聯絡，行為之分擔，既
    不問犯罪動機起於何人，亦不必每一階段犯行，均經參與。
    共同實行犯罪行為之人，在合同意思範圍內，各自分擔犯罪
    行為之一部，相互利用他人之行為，以達其犯罪之目的者，
    即應對於全部所發生之結果，共同負責；共同正犯間，非僅
    就其自己實行之行為負其責任，並在犯意聯絡之範圍內，對
    於他共同正犯所實行之行為，亦應共同負責；又共同正犯不
    限於事前有協議，即僅於行為當時有共同犯意之聯絡者亦屬
    之，且表示之方法，不以明示通謀為必要，即相互間有默示
    之合致亦無不可。查：
　⑴被告丙○○於警詢時供稱：109年2月25日，我的朋友陳昱光（
    綽號「阿光」）打電話給我，說他找到「春風」即告訴人了
    ，並向我告知他們約在109年2月26日上午8 點多，在本案便
    利商店見面，要我去現場跟告訴人把債務問題講清楚，我接
    獲消息就打給被告乙○○，被告乙○○在電話中說會到場跟告訴
    人釐清債務問題，之後，我就開車載「小白」（即被告甲○○
    ）、告訴人及黑衣男子到九號公墓談債務問題，被告乙○○與
    他的女友自行開車前往，到達後告訴人先跟被告乙○○及黑衣
    男子釐清債務問題，因為告訴人欠他們的錢比較少，告訴人
    欠我的錢比較多，我問告訴人要如何償還債務，告訴人說一
    個月可以還3千至5千元，我說好但是要找人保證，於是就載
    告訴人一同到大里區立元路的一家飲料店談找人作證，談完
    後「小白」就開車載我跟告訴人送告訴人回家等語（見偵卷
    第37頁）。
　⑵被告乙○○於警詢時供稱：案發當天，我與被告丙○○分別開車
    到本案便利商店，後來被告丙○○打電話給我，說要換地方談
    ，我就跟著被告丙○○的車去九號公墓，到了九號公墓，我就
    先跟告訴人處理他欠我房租1萬元的債務問題，告訴人跟我
    說他只有2千多元，我就跟他說，不然你先還我2 千元，告
    訴人就把2千元給我，之後就換被告丙○○跟黑衣男子處理他
    們的債務問題，後來「小白」先開被告丙○○的車離開，被告
    丙○○說要回他的住處請他朋友見證債務的問題，我就開車載
    被告丙○○、告訴人前往被告丙○○的住處等語（見偵卷第43至
    44頁）。
　⑶被告甲○○於警詢時供稱：被告丙○○在我們住處說他找到綽號
    「春風」（即告訴人）了，被告丙○○約定在109年2 月26日
    上午要跟告訴人見面，要我陪同一起去。翌日，我與被告丙○○一同前往本案便利商店，我看到告訴人跟一名黑衣男子爭
    執，被告丙○○見狀也下去找告訴人談債務問題，因為上班人
    太多不好看，被告丙○○跟那名黑衣男子就把告訴人帶上車，
    到九號公墓談債務問題，我在九號公墓先離開去醫院看我老
    闆，中午左右，被告丙○○跟我說他們談完了，在大里消防局
    旁的飲料店，要我過去會合，我到場後就開被告丙○○的車載
    被告丙○○及告訴人回去告訴人的住處等語（見偵卷第52至54
    頁）。
　⑷依被告3人上開所述及告訴人前揭證述內容可知：本案被告丙○○因知悉告訴人與友人相約在本案便利商店碰面，遂告知被
    告乙○○，被告乙○○得知後，應允一同前往便利商店，欲處理
    其與告訴人間之債務糾紛，被告丙○○於案發當天，並開車搭
    載被告甲○○一同前往本案便利商店，其等抵達本案便利商店
    後，被告丙○○告知被告乙○○「要換地方談」，其等再一同前
    往九號公墓，欲在九號公墓與告訴人處理債務問題；於前往
    九號公墓過程中，被告甲○○與黑衣男子係分坐於告訴人兩側
    ，被告丙○○、被告乙○○及告訴人在九號公墓談完債務問題後
    ，被告甲○○雖先駕車離開，由被告乙○○開車搭載被告丙○○及
    告訴人等前往立元路飲料店，但隨後被告丙○○又撥打電話予
    被告甲○○，告知被告甲○○「已談好」等語，被告甲○○即駕車
    至該飲料店搭載被告丙○○及告訴人返回告訴人之住處。可見
    ，被告甲○○知悉被告丙○○係要與告訴人談債務問題，而先後
    一同前往便利商店、九號公墓，且於前往九號公墓途中，其
    與黑衣男子分坐告訴人兩側，除施予告訴人心裡之壓力外，
    客觀上亦限制告訴人自由離去之權利，復於被告丙○○與告訴
    人在該飲料店處理債務問題之後，依被告丙○○指示開車前往
    該飲料店搭載被告丙○○及告訴人至告訴之住處，客觀上亦有
    開車接應之行為；而被告乙○○本即欲與告訴人商討兩人間之
    債務問題，其知悉被告丙○○帶同告訴人至九號公墓、飲料店
    等處，均係為處理與告訴人間之債務糾紛，被告乙○○仍隨同
    被告丙○○前往，至九號公墓後，被告乙○○亦實際上由告訴人
    處取得2000元現金，其後更開車搭載被告丙○○及告訴人至上
    開飲料店，以此方式妨害告訴人自由離去之權利。酌以被告
    甲○○、乙○○自在本案便利商店時起，即已知悉告訴人之自由
    受到限制，其後至九號公墓、立元路某處迄至梅川東路某處
    止，告訴人之行動自由均受限制，無法自由離去，被告甲○○
    、乙○○在其等在旁之時間，均全程知悉及此，然被告甲○○、
    乙○○2人亦均未加以阻止或決意中止參與，足認被告甲○○、
    乙○○與被告丙○○及上開黑衣男子間，就本案妨害自由犯行，
    有犯意聯絡及行為分擔。是被告3人確有以前揭方式共同妨
    害告訴人自由離去之權利，堪可認定。
　⑸辯護意旨雖謂：從告訴人提出的對話紀錄可知，告訴人與被
    告丙○○閒聊其女友懷孕之事，規勸告訴人應積極向上，可知
    被告丙○○根本沒有為本案犯行云云。然辯護人所指對話紀錄
    ，均為案發後之通訊內容，此有LINE對話截圖影本（見偵卷
    第125至129頁）在卷可稽，已非案發時之情況，且被告丙○○
    確有上開妨害告訴人自由離去權利之行為，業如前述，此部
    分辯護意旨亦不足採。　　
　⒍關於被告丙○○毆打告訴人部分：
　⑴告訴人在前往九號公墓之途中，在車上仍持續遭黑衣男子架
    住脖子，其有遭被告丙○○出手毆打臉部乙節，業據告訴人證
    述明確，有如前述。佐以依被告甲○○於原審審理時證稱：被
    告丙○○開車時一直轉過頭去要跟告訴人說債務的事情，我就
    說你可以好好開車嗎，當時在車上被告丙○○有叫囂，被告丙○○對著告訴人講債務的事，在罵，我一直叫被告丙○○好好開
    車等語（見本院卷第207、218頁），可見於前往九號公墓途
    中，被告丙○○雖係駕駛Ａ車，然其仍於開車時轉頭欲與告訴
    人爭執債務問題、叫囂，被告甲○○見狀甚至出口要求被告丙○○「好好開車」，顯見被告丙○○當時心中對告訴人甚為不滿
    ，始有此舉，衡情，被告丙○○因氣憤而有出手毆打告訴人之
    舉動，尚符常情，足認告訴人所言非虛。至於被告甲○○雖證
    述被告丙○○並未毆打告訴人云云，惟被告甲○○與被告丙○○為
    朋友，案發當天更相約一同吃早餐，足見其2人關係不錯，
    被告甲○○更為本案妨害自由之共犯，是其上開證詞，顯係迴
    護被告丙○○之詞，不足採信。　　
　⑵辯護意旨雖謂：告訴人的脖子沒有繼續被架住，告訴人身體
    沒有向前，被告丙○○當時在開車，無法回身毆打告訴人云云
    。然在前往九號公墓途中，被告丙○○雖係駕駛Ａ車，仍能於
    開車時頻頻轉頭對告訴人叫囂，有如前述，且依告訴人所述
    ，當時告訴人在車上仍遭黑衣男子架住脖子致上身朝前，頭
    部低傾無法抬起，有如前述，則在此姿勢下，被告丙○○自可
    以從駕駛座往後揮手毆打告訴人頭、臉部。此部分辯護意旨
    ，尚非可採。　　
　⑶告訴人於案發後當日19時26分許，前往醫院就醫，經診斷受
    有頭部挫傷之傷害乙節，有烏日林新醫院診斷證明書（見偵
    卷第93頁）在卷可憑，且依告訴人於偵查中提出之傷勢照片
    ，可以看出告訴人之鼻梁處有明顯紅腫（見偵卷第131頁）
    。上開診斷證明書及照片所示傷勢，核與告訴人證述遭被告
    丙○○毆打之部位及經過相符，足堪佐證告訴人所述其遭被告
    丙○○出手毆打頭、臉部等情為真，被告丙○○確有於車上出手
    毆打告訴人臉部乙節堪可認定。至於被告丙○○係在車上一時
    氣憤突然出手毆打告訴人，被告甲○○見狀出口要被告丙○○「
    好好開車」，而被告乙○○則係自行駕駛另一部車隨同，尚難
    認定被告甲○○、乙○○就被告丙○○毆打告訴人部分，有何犯意
    聯絡及行為分擔，併予敘明。
　⑷辯護意旨雖質疑：診斷證明書並無其他瘀青等傷勢，告訴人
    就診時間為下午7點多，距離被告丙○○離開告訴人住處時間
    相距7、8小時云云，然查上開診斷證明書記載告訴人受有頭
    部挫傷，此與告訴人證述遭被告丙○○毆打之部位及經過相符
    ，有如前述，而診斷證明書未記載瘀青等傷勢，或因當時告
    訴人主訴遭毆打的部位是頭部而未提及頸部，或因勒頸動作
    尚未達足致瘀青之程度，均有可能，尚無從憑此逕予推論告
    訴人所述遭被告丙○○毆打頭、臉部等情非真。告訴人於案發
    後之同一天，即前往烏日林新醫院就醫，時間緊接，此有上
    開診斷證明書在卷可稽，且依告訴人所述，告訴人於被告丙○○等人離開後，當天下午仍感到恐懼、害怕，不敢去醫院，
    故而直到當天晚上才去就醫（見本院卷第219頁），雖相隔
    數小時，然核告訴人所述情節及其就醫時間，亦符常情，堪
    信屬實，足證上開傷勢確為被告丙○○上開毆打行為所造成。
    是此部分辯護意旨，亦非可採。
三、綜上所述，被告3人前揭所辯及辯護意旨，均非可採，本案
    事證明確，被告3人前揭犯行均堪認定，皆應予依法論科。 
參、論罪說明：
一、核被告丙○○所為，係犯刑法第302條第1項之剝奪他人行動自
    由罪及第277條第1項之傷害罪；被告甲○○、乙○○所為，均係
    犯刑法第302條第1項之剝奪他人行動自由罪。
二、被告3人與黑衣男子間，就剝奪他人行動自由罪部分，互有
    犯意聯絡及行為分擔，應論以共同正犯。被告丙○○與該黑 
    衣男子間，就在車上毆打傷害告訴人部分，有犯意聯絡及行
    為分擔，應論以共同正犯。
三、按刑法第302條第1項之私行拘禁及剝奪他人行動自由罪，其構成要件中所稱「非法方法」，本即包括強暴、脅迫等一切非法手段在內；故犯上述罪名因而致被害人普通傷害者，乃強暴、脅迫當然之結果，不另論以普通傷害罪。惟行為人於私行拘禁或剝奪被害人行動自由時，另行基於普通傷害之故意，而對被害人實行傷害之行為者，仍應另成立普通傷害罪，而與上述私行拘禁或剝奪行動自由罪分論併罰（最高法院101年度台上字第3856號判決意旨參照）。次按行為人著手於犯罪之實行，發生構成要件之結果後，倘行為人仍以其意志控制犯罪行為之繼續進行，直至行為終止，犯罪始行終結者，謂之「繼續犯」（如刑法第302條第1項之妨害自由罪），此與構成要件結果發生，犯罪即為既遂且亦同時終結，僅法益侵害狀態仍然持續之「狀態犯」（如刑法第277 條第1項之傷害罪）有別。而繼續犯之行為人在犯罪行為繼續進行中，倘又實行其他犯罪行為，致數行為之部分行為兩相重疊時，該數行為在法律上究應如何評價，學說上見解紛歧。雖論者有謂祇須數行為之主要部分重疊，即應視為單一行為，而論以想像競合犯云云；惟單純藉由部分行為之重疊，尚不足以評價為單一行為，必也繼續犯之行為自始即以之為實行其他犯罪行為之手段或前提；或其他犯罪之實行，在於確保或維護繼續犯之狀態，始得評價為單一行為，而有想像競合犯之適用。倘非如此，或其他犯罪之實行係另起犯意，利用原繼續犯之狀態而為，均難評價為單一行為；應認係不同之數行為，而以數罪論處（最高法院102年度台上字第310號判決意旨參照）。查本案於黑衣男子以手勒住告訴人的脖子，被告丙○○將告訴人推上Ａ車帶往九號公墓，並由黑衣男子與被告甲○○分坐在告訴人的兩側時，告訴人之行動自由已遭控制，被告丙○○無再對告訴人施加傷害之必要，且剝奪他人行動自由並非以毆打他人之頭部、臉部為當然之手段，被告丙○○於妨害告訴人行動自由之繼續犯狀態中，於前往九號公墓途中，復出手毆打告訴人之頭部、臉部，造成告訴人受傷，其主觀上應係另具有傷害之故意甚明，依前揭說明，其所妨害自由行為及傷害行為，尚難評價為單一行為，應認係不同之數行為，而以數罪論處。是以，被告丙○○所犯剝奪他人行動自由罪及傷害罪，犯意各別，行為互殊，應予分論併罰。
肆、累犯：
　　被告乙○○前曾因公共危險案件，經臺灣臺中地方法院107年
    度中交簡字第3560號判決判處有期徒刑2月確定，於108 年8
    月30日易服社會勞動改易科罰金執行完畢，此有臺灣高等法
    院被告前案紀錄表在卷可參。被告乙○○於受前揭徒刑執行完
    畢後5年內故意再犯本案有期徒刑以上之罪，為累犯，經審
    酌被告乙○○於前揭有期徒刑執行完畢後，不到半年即再為本
    案犯行，顯見其對於刑罰之反應力薄弱，又其共同妨害告訴
    人行動自由，除導致告訴人心裡恐懼外，更危害社會治安，
    具有特別之惡性，且因此加重其所犯刑法第302 條第1項之
    剝奪他人行動自由罪之最低本刑，並不致生行為人所受之刑
    罰超過其所應負擔罪責及其人身自由因此有遭受過苛之侵害
    ，而不符憲法罪刑相當原則或牴觸憲法第23條比例原則之情
    形，應依刑法第47條第1項規定，加重其刑。 　
伍、上訴駁回之說明：
一、原審認被告3人前揭犯行罪證明確，適用刑法第28條、第302
     條第1項、第277條第1項、第47條第1項、第41條第1項前段
    ，刑法施行法第1條之1第1項規定，並審酌被告3人僅因認告
    訴人有積欠債務之情事，不思以正當法律途徑解決爭議，竟
    強行將告訴人帶上車後，先後載往前揭地點而妨害告訴人自
    由離去之權利，時間長達約2小時20分，除導致告訴人心裡
    恐懼外，更危害社會治安，被告丙○○更於過程中另行起意毆
    打告訴人之頭、臉部，造成告訴人受傷，其等所為甚不足取
    ，應予責難；並考量被告3人犯罪後均否認犯行，毫無悔意
    ，犯後態度不佳，且本案被告丙○○以推告訴人背部之方式，
    強行將告訴人押上車，又出手毆打告訴人，其犯罪情節顯較
    被告甲○○、乙○○為重，被告甲○○則於前往九號公墓途中，坐
    在告訴人旁邊，除施予告訴人壓力外，客觀上亦限制告訴人
    自由離開之權利，被告乙○○則實際自告訴人處取得現金，被
    告甲○○、乙○○2人之犯罪情節大致相當；兼衡被告3人之犯罪
    動機，告訴人於原審審理時表示請求對被告3人重判等語（
    見原審卷第241頁），兼衡①被告丙○○自陳為大學畢業之智識
    程度，現從事互聯網工作，月收入約3萬多元，未婚、無子
    ；②被告甲○○自陳為高中肄業之智識程度，打零工為業，月
    收入約2萬多元，未婚、無子；③被告乙○○自述為大學畢業之
    智識程度，現從事農業，月收入約3萬，離婚、有一個4歲的
    小孩，由前妻監護等一切情狀，分別就被告丙○○所犯剝奪他
    人行動自由罪，量處有期徒刑10月，及其所犯傷害罪，量處
    有期徒刑4月，並諭知易科罰金之折算標準為以新臺幣1000
    元折算1日；就被告甲○○所犯剝奪他人行動自由罪，量處有
    期徒刑5月，並諭知易科罰金之折算標準為以新臺幣1000元
    折算1日；就被告乙○○所犯剝奪他人行動自由罪，量處有期
    徒刑6月，並諭知易科罰金之折算標準為以新臺幣1000元折
    算1日。經核其認事用法並無違誤，量刑亦屬妥適，應予維
    持。
二、被告丙○○、甲○○上訴意旨均否認犯罪，其等辯解及辯護意旨
    均非可採，有如前述。而檢察官上訴意旨雖謂原審對被告3
    人之量刑均過輕，有違比例原則、罪刑相當原則云云，惟按
    刑罰之量定，屬法院自由裁量之職權行使，應審酌刑法第57
    條所列各款事由及一切情狀，為酌量輕重之標準，並非漫無
    限制；量刑輕重係屬事實審法院得依職權自由裁量之事項，
    苟已斟酌刑法第57條各款所列情狀而未逾越法定刑度，不得
    遽指為違法；且在同一犯罪事實與情節，如別無其他加重或
    減輕之原因，下級審量定之刑，亦無過重或失輕之不當情形
    ，則上級審法院對下級審法院之職權行使，原則上應予尊重
    。本案原審已本於被告3人之責任為基礎，綜合全案卷證資
    料，具體斟酌刑法第57條各款所規定之量刑因子，且於量刑
    理由詳加說明，並無濫用量刑權限，亦無判決理由不備，或
    其他輕重相差懸殊等量刑有所失出或失入之違法或失當之處
    ，是檢察官上訴意旨摘原判決量刑過輕，亦非可採。 
三、綜上所述，被告丙○○、甲○○及檢察官前揭上訴意旨，均非可
    採，其等上訴均為無理由，應予駁回。　　
據上論結，應依刑事訴訟法第368條，判決如主文。
本案經檢察官何宗霖提起公訴，檢察官宋恭良提起上訴，檢察官
戊○○到庭執行職務。
中　　華　　民　　國　　110 　年　　11　　月　　18　　日
        　　 刑事第四庭    審判長法　官  蔡  名  曜     
　　　　　　　　　　　　　　     法　官  邱  鼎  文     
 　　　　　　　　　　　　　　　  法　官  黃  玉  琪     
以上正本證明與原本無異。
如不服本判決應於收受送達後20日內向本院提出上訴書狀，其未
敍述上訴理由者，並得於提起上訴後20日內向本院補提理由書(
均須按他造當事人之人數附繕本)「切勿逕送上級法院」。因疫
情而遲誤不變期間，得向法院聲請回復原狀。

                                書記官  林  姿  妤
　　　　　　　　　　　　　　　　
中　　華　　民　　國　　110 　年　　11　　月　　18　　日